臺灣苗栗地方法院刑事判決
111年度易字第473號
公  訴  人  臺灣苗栗地方檢察署檢察官
被      告  李佳澄


上列被告因詐欺案件，經檢察官聲請以簡易判決處刑（111年度
偵字第6076號），本院認不宜以簡易判決（111年度苗簡字第105
2號），而改依通常程序，判決如下： 
    主  文
本件管轄錯誤，移送於臺灣桃園地方法院。
    理  由
一、公訴意旨略以：被告李佳澄因缺錢花用，於民國111年3月1
    日至同年3月11日間之某日，在社群網站臉書瀏覽「辦門號
    換現金」之廣告後，遂加入對方所提供通訊軟體LINE之帳號
    ，與真實姓名年籍不詳、暱稱「小老闆」之詐欺犯罪者聯絡
    ，約定提供每張門號SIM卡即可獲取500元之報酬，李佳澄依
    其一般社會生活之通常經驗，當知電話門號申請人與實際使
    用者不同，使用者即可藉此躲避員警追查，作為詐欺取財之
    犯罪工具；且現今一般行動電話門號之申請均甚為簡易方便
    ，如係基於正當用途而有使用行動電話門號之需，以自己名
    義申請辦理即可，無使用他人門號以掩飾實際通話人之必要
    ，竟仍基於縱所提供之行動電話門號被作為詐欺取財之用，
    亦不違背其本意之不確定幫助詐欺犯意，於民國111年3月11
    日17時許，在桃園市八德區介壽路1段之遠傳電信門市，申
    辦包含行動電話0000000000號門號、0000000000號門號、00
    00000000號門號在內之5張門號SIM卡後，旋即在該電信門市
    外，將包含上開3門號SIM卡出售予該名自稱「小老闆」之不
    詳詐欺犯罪者使用以，並當場獲得新臺幣（下同）3000元之
    報酬。嗣該不詳詐欺犯罪者取得上開3門號後，即意圖為自
    己不法之所有，基於詐欺取之犯意，於附表所示之申請GASH
    會員時間，以附表所示之門號接收註冊GASH會員認證碼，而
    向樂點股份有限公司（下稱樂點公司）申辦附表所示之GASH
    會員編號後，再為下列詐欺取財之犯行：
  ㈠於111年3月11日13時許，透過交友軟體結識吳冠毅後，再以
    通訊軟體LINE暱稱「瑤」向吳冠毅佯稱相約見面須先購買遊
    戲點數云云，致吳冠毅陷於錯誤，於111年3月22日2時17分許
    ，在桃園市○○區○○○路0段000號萊爾富便利商店，購買如附
    表編號1所示金額之GASH點數卡後，將序號及密碼告知對方
    ，旋由不詳詐欺犯罪者於如附表編號1所示儲值時間，將點
    數儲值於如附表編號1所示之GASH會員編號帳戶內。
  ㈡於111年3月26日24時許，在臉書以名稱「可可」刊登交友訊
    息，適邱元正瀏覽並與之聯繫後，以LINE暱稱「co」向邱元
    正佯稱有從事按摩，並相約見面云云，邱元正赴約後，再以
    LINE及電話向邱元正佯稱需購買遊戲點數支付保證金云云，
    致邱元正陷於錯誤，於110年3月27日17時26分起至17時28分
    間，在桃園市○○區○○路00號1樓統一超商興美門市，購買如
    附表編號2所示金額之GASH點數卡後，將序號及密碼告知對
    方，旋由不詳詐欺犯罪者於如附表編號2所示儲值時間，將
    點數儲值於如附表編號2所示之GASH會員編號帳戶內。
  ㈢於111年2月間，先透過網路交友軟體「BLUED」以帳號「張澤
    凱」結識周瑞禧後，再以LINE向周瑞禧佯稱相約見面，須先
    購買遊戲點數以查核身分云云，致周瑞禧陷於錯誤，於110年
    3月29日17時57分許，在新北市○○區○○街00號1樓全家便利商
    店新莊福祿店，購買如附表編號3所示金額之GASH點數卡後
    ，將序號及密碼告知對方，旋由不詳詐欺犯罪者於如附表編
    號4所示儲值時間，將點數儲值於如附表編號3所示之GASH會
    員編號帳戶內。
  ㈣於111年3月26日15時41分許，透過社群軟體交友軟體「抖音
    」結識洪于婷後，以LINE暱稱「張琪笙」向洪于婷佯稱相約
    見面云云，洪于婷赴約後，再以電話向洪于婷佯稱須購買遊
    戲點數支付保證金才能見面云云，致洪于婷陷於錯誤，於11
    0年3月31日0時11分至0時34分間，在高雄市楠梓區之統一超
    商門市，購買如附表編號4所示金額之GASH點數卡後，將序
    號及密碼告知對方，旋由不詳詐欺犯罪者於如附表編號4所
    示儲值時間，將點數儲值於如附表編號4所示之GASH會員編
    號帳戶內。嗣吳冠毅等人發覺受騙報警處理，而循線查獲上
    情。因認被告涉犯刑法第30條第1 項前段、第339 條第1 項
    之幫助詐欺取財罪嫌等語。
二、案件由犯罪地或被告之住所、居所或所在地之法院管轄；無
　　管轄權之案件，應諭知管轄錯誤之判決，並同時諭知移送於
　　管轄法院；管轄錯誤之判決得不經言詞辯論為之；法院所認
　　管轄之有無係不當者，判決當然違背法令，刑事訴訟法第5
　　條第1 項、第304 條、第307 條、第379 條第4 款分別定有
　　明文。所謂犯罪地，參照刑法第4 條之規定，應包括行為地
　　與結果地兩者而言（最高法院72年度台上字第5894號判決意
　　旨參照）。又被告之住所、居所或所在地，係以起訴時為標
　　準，管轄之有無，應依職權調查之。　　
三、經查：
　㈠本件被告因涉犯刑法第30條第1 項前段、第339 條第1 項之
　　幫助詐欺取財罪嫌，經臺灣苗栗地方檢察署檢察官聲請以簡
    易判決處刑後，於111 年9 月20日繫屬本院，檢察官起訴時
    ，被告之住所（戶籍地桃園市）不在本院轄區，有卷內個人
    戶籍資料查詢結果可按，雖被告於警、偵筆錄中陳稱居所「
    苗栗縣○○鄉○○村0鄰000號」，惟其表示：111年7月22日開完
    偵查庭後，過了2、3天就北上去工作了，所以沒有居住在苗
    栗這個地址了，以後法院文書請寄到桃園市八德區地址等語
    ，有本院電話紀錄表存卷可考，則被告既於111年7月底即未
    居住於本轄，且本件於檢察官提起公訴繫屬本院時，被告並
    未在本院轄區內之各監、所執行或羈押中，此有臺灣高等法
    院被告前案紀錄表在卷可參，即其所在地亦非在本院轄區內
    。故本件起訴時被告之住所、居所或所在地，均非在本院轄
    區。
　㈡又依起訴意旨、卷內資料等所示告訴人吳冠毅等之住所地、
    遭騙匯款地分別在桃園市、新北市、高雄市、彰化縣等地；
    再者，被告申辦、交付門號地點亦在桃園市八德區。此外，
    遍查全卷亦無其他證據資料足認被告被訴本件犯行之犯罪行
    為地、結果地係在本院轄區。準此，本院對於本件應無管轄
    權甚明。
四、綜上所述，本院並非犯罪地或被告住所、居所或所在地之法
　　院，則檢察官誤向無管轄權之本院提起公訴自非適法，爰不
　　經言詞辯論，逕為移轉管轄之判決，暨考量本件犯罪地及被
    告住所、居住地均在桃園市八德區，基於案情釐清、應訊便
    利性，爰將本件移送於有管轄權之臺灣桃園地方法院。
五、至臺灣臺南地方檢察署111年9月22日南檢文信111營偵1988
    字第1119067901號函移送併案審理部分，因認被告所為，係
    涉犯刑法第30條第1項、第346條第1項恐嚇取財罪之幫助罪
    嫌，並與前開起訴部分有裁判上一罪之關係，為起訴效力所
    及為由，而移送本院併案審理。惟本案起訴部分因本院無管
    轄權而無從為實體上之審酌，業如上述。是以就上開移送併
    辦部分，本院即無從併予審究，應退由檢察官另行依法辦理
    ，附此敘明。
據上論斷，應依刑事訴訟法第452條、第304條、第307條，判決
如主文。
本案經檢察官廖倪凰聲請以簡易判決處刑。
中　　華　　民　　國　　111 　年　　9 　　月　　28　　日
                  刑事第一庭  審判長法　官　陳茂榮
　　　　　　　　　                  法　官  柳章峰
　　　　　　　　　　　　　　　　　　法　官  高御庭
以上正本證明與原本無異。　　　　　　　　　　　　　　　　
如不服本判決應於收受判決後20日內向本院提出上訴書狀，並應
敘述具體理由。其未敘述上訴理由者，應於上訴期間屆滿後20日
內向本院補提理由書(均須按他造當事人之人數附繕本)「切勿逕
送上級法院」。告訴人或被害人如對本判決不服者，應具備理由
請求檢察官上訴，其上訴期間之計算係以檢察官收受判決正本之
日期為準。　　　　　　　　　　　　　　　
中　　華　　民　　國　　111 　年　　9 　　月　　29　　日
         　　　　　　　　　　　　　 書記官　林義盛